【裁判字號】    99,毒抗,8
【裁判日期】    991111
【裁判案由】    聲請觀察勒戒
【裁判全文】
臺灣高等法院花蓮分院刑事裁定           99年度毒抗字第8號
抗  告  人
即受處分人  甲○○
上列抗告人因違反毒品危害防制條例案件，不服臺灣花蓮地方法
院99年度毒聲字第118號民國99年10月15日裁定（聲請案號：臺
灣花蓮地方法院檢察署99年度聲觀字第106號、99年度偵字第547
號），提起抗告，本院裁定如下：
    主  文
抗告駁回。
    理  由
一、原裁定意旨略以：被告甲○○基於施用第二級毒品甲基安非
    他命之犯意，於民國99年8月26日下午2時20分為警採尿時起
    回溯96小時內某時，在某不詳處所施用第二級毒品甲基安非
    他命。被告雖矢口否認上揭犯行，惟其尿液檢體經送檢驗結
    果呈甲基安非他命之陽性反應，有慈濟大學濫用藥物檢驗中
    心所出具之檢體檢驗總表一份附卷可稽，認其施用第二級毒
    品甲基安非他命之犯行堪予認定，經臺灣花蓮地方法院檢察
    署檢察官聲請觀察、勒戒，原審依驗尿所得證據及台灣高等
    法院被告前案紀錄表顯示，被告前未曾犯毒品危害防制條例
    第10條之罪等情，依毒品危害防制條例第20條第1項及觀察
    勒戒處分執行條例第3條第1項、第2項規定，裁定將被告送
    勒戒處所觀察、勒戒等語。
二、抗告意旨略以：被告並未施用毒品，因丈夫長期待在房間施
    用毒品，被告在旁可能因此吸入二手煙，尿液才會有毒品陽
    性反應，為此提起抗告，請求撤銷原裁定云云。
三、按犯毒品危害防制條例第10條之罪者，檢察官應聲請法院裁
    定，令被告入勒戒處所觀察、勒戒，其期間不得逾二月；觀
    察、勒戒後，檢察官依據勒戒處所之陳報，認受觀察、勒戒
    人無繼續施用毒品傾向者，應即釋放，並為不起訴之處分；
    認受觀察、勒戒人有繼續施用毒品傾向者，檢察官應聲請法
    院裁定令入戒治處所施以強制戒治，其期間為六個月以上，
    至無繼續強制戒治之必要為止，但最長不得逾一年；依前項
    規定為觀察、勒戒或強制戒治執行完畢釋放後，五年後再犯
    第10條之罪者，適用本條前二項之規定。毒品危害防制條例
    第20條定有明文。
四、本院查：
(一)、被告雖矢口否認於上揭時、地有何施用第二級毒品甲基安非
    他命之犯行，惟被告於前揭查獲時地為警依法所採集之尿液
    ，經送請慈濟大學濫用藥物檢驗中心以（EIA）酵素免疫分
    析法初步檢驗及（GC/MS）氣相層析質譜儀法確認檢驗結果
    ，確呈安非他命類（安非他命及甲基安非他命）之陽性反應
    ，此有該中心所出具之檢驗總表一紙附卷可稽。而按目前常
    用的尿液安非他命或嗎啡篩檢方式，包括酵素免疫分析法（
    EIA,ENZYMEEMMUNOASSAY）、薄層色層分析法（TLC,THINLAY
    ERCHROMATOGRAPHY）和放射免疫分析法（RIA,RADIOIMMUNOA
    SSAY），在文獻報告中，確實有藥品或食物因交叉反應，可
    在尿液中測試中產生偽陽性之安非他命或嗎啡反應，惟利用
    精密之儀器分析，將可排除偽陽性之可能，而得到正確的答
    案，因此篩檢結果必須進一步確認。在目前最常用之確認方
    法為氣相層析質譜儀（GC/MS,GASCHROMATOGRAPHY/MASSSPEC
    TROMETRY），其檢驗方法係以「氣相層析儀」先將物質氣化
    後，再經分析管分離，由於各種物質之沸點及對管柱之吸附
    力均不同，在經過檢測器（Dete cor）測定後，表現出不同
    之滯留時間（Retensiontime），以滯留時間來判斷係何種
    物質；再利用「質譜儀」為檢測器，將物質撞擊成碎片，記
    錄其質譜圖。因每個化合物之鍵結能力不同，故不同之物質
    會有其特定之質譜圖，因此在物質之判斷上有如指紋之鑑定
    ，在理論上扣除人為之因素，其精確度已接近百分之百，亦
    即在良好的操作條件下，以「氣相層析質譜儀」作藥物及其
    代謝產物定性及定量分析，幾乎不會有偽陽性反應產生，此
    有臺灣臺北地方法院另案函詢回覆之行政院國軍退除役官兵
    輔導委員會臺北榮民總醫院83年4月7日（八三）北總內字第
    03059號函可參，並為本院職務上知悉。是本件被告之尿液
    既經慈濟大學濫用藥物檢驗中心以「氣相層析質譜儀法」確
    認檢驗後，有安非他命類（安非他命及甲基安非他命）陽性
    反應，應可排除偽陽性之可能，則被告確有施用第二級毒品
    甲基安非他命之犯行，洵堪認定。
(二)、施用甲基安非他命後，尿液中可檢出甲基安非他命和其代謝
    物安非他命成分一節，有行政院衛生署管制藥品管理局93年
    11月2日管檢字第0930010499號函可參。本件被告之尿液經
    以「氣相層析質譜儀法」確認檢驗結果呈安非他命類（安非
    他命及甲基安非他命）陽性反應，足認被告確有施用第二級
    毒品甲基安非他命之犯行。再毒品施用後於尿液中可檢出之
    時間，受施用劑量及頻率、施用方式、飲水量之多寡、個人
    體質及其內代謝情況等因素影響，因個案而異，一般可檢出
    之時間為安非他命1至4天、甲基安非他命1至5天一情，亦有
    行政院衛生署管制藥品管理局92年3月10日管檢字第0920001
    495號函可參。被告於99年8月26日下午2時20分為警查獲後
    接受採尿，有花蓮縣警察局花蓮分局應受尿液採驗人尿液檢
    體採集送驗紀錄表第一聯及第二聯各一紙在卷可參，之後其
    尿液經送檢驗結果確呈安非他命類（安非他命及甲基安非他
    命）陽性反應，已如前述，揆諸前開說明，被告應於99年8
    月26日下午2時20分為警採尿前1至4天（即96小時）內有施
    用第二級毒品甲基安非他命，亦堪認定。
(三)、被告辯稱：伊在採尿前未施用毒品云云，但其尿液中所含安
    非他命、甲基安非他命之濃度，其中甲基安非他命3115ng／
    ml，逾越甲基安非他命500ng／ml之標準甚多，且依前開有
    關鑑驗方法之說明，已可明確排除因服用藥物呈偽陽性反應
    之可能。
(四)、被告另以因丈夫長期待在房間施用毒品，被告在旁可能因此
    吸入二手煙，尿液才會有毒品陽性反應等情置辯，惟同處一
    室之人，若其中一人施用第二級毒品，其他未施用者之尿液
    經檢驗是否會呈安非他命之陽性反應，雖無相關文獻資料可
    供參考，但依常理判斷，若與吸食第二級毒品安非他命、甲
    基安非他命者同處一室，其吸入「二手菸」或蒸氣之影響程
    度，與空間大小、密閉性、吸入之濃度多寡及吸入時間長短
    等因素有關，且因個案而異，縱然吸入二手煙或蒸氣者之尿
    液可檢出毒品反應，其濃度亦應遠低於施用者，有行政院衛
    生署管制藥品管理局93年7月30日管檢字第0930007004號函
    可查；又吸入煙霧或安非他命之「二手煙」，在文獻上雖尚
    無能否由尿液中檢驗出煙毒或安非他命反應之研究報告，然
    依法務部調查局檢驗煙毒或安非他命案件經驗研判，若非長
    時間與吸毒者直接相向，且存心大量吸入吸毒者所呼出之煙
    氣，以「二手煙」中可能存在之低劑量煙毒或安非他命，應
    不致在尿液中檢驗出煙毒或安非他命反應，亦有法務部調查
    局（第六處）82年8月6日（八二）技一字第4153號函足考，
    此均為本院歷來審理毒品案件為職務上知悉。徵諸本件被告
    上揭尿液檢驗報告，其甲基安非他命之濃度高達3115ng／ml
    ，較之行政院衛生署公告判定依據值500 ng ／ml超過達6倍
    有餘，揆諸上開說明，被告顯非於不知情下吸食二手煙霧導
    致其尿液呈毒品陽性反應，被告辯稱係因丈夫長期待在房間
    施用毒品，被告在旁可能因此吸入二手煙，尿液才會有毒品
    陽性反應云云，即不足採信。
五、本院審核上開卷證資料屬實，原審以被告施用第二級毒品甲
    基安非他命事證明確，依毒品危害防制條例第20條第1項、
    觀察勒戒處分執行條例第3條第1項規定，裁定被告應送勒戒
    處所觀察、勒戒，經核並無不合。被告空言否認施用毒品，
    以其係因丈夫長期待在房間施用毒品，被告在旁可能因此吸
    入二手煙，尿液才會有毒品陽性反應為由，提起抗告指摘原
    裁定不當，依諸前揭各節說明為無理由，應予駁回。
據上論斷，應依刑事訴訟法第412條裁定如主文。
中    華    民    國    99    年    11    月    11    日
                      刑事庭審判長法  官  許仕楓
                                  法  官  張健河
                                  法  官  李水源
以上正本證明與原本無異。
本件不得再抗告。
中    華    民    國    99    年    11    月    11    日
                                  書記官  陳有信

司法院資訊處製作；財團法人民間司法改革基金會備份。
